【裁判字號】    93,易,898
【裁判日期】    950406
【裁判案由】    詐欺
【裁判全文】
臺灣高雄地方法院刑事判決               93年度易字第898號
公  訴  人  臺灣高雄地方法院檢察署檢察官
被      告  辛○○
                    （另案於臺灣高雄第二監獄執行中）
選任辯護人  任進福律師
被      告  丁○○
選任辯護人  蘇吉雄律師
            陳雅娟律師
被      告  乙○○
上列被告因詐欺案件，經檢察官提起公訴（92年度偵字第23329號）
，本院改依簡式審判程序判決如下：
    主  文
辛○○連續意圖為自己不法之所有，以詐術使人將本人之物交付
，處有期徒刑壹年陸月。
丁○○、乙○○幫助意圖為自己不法之所有，以詐術使人將本人
之物交付，各處有期徒刑肆月，如易科罰金，均以佰元折算壹
日。
    事  實
一、乙○○於民國91年間某日，經由他人介紹，知悉辛○○從事
    收購金融機構帳戶存摺、提款卡及密碼之行為，認有利可圖
    ，乃基於幫助辛○○實施詐欺行為之不確定故意，在高雄市區上，以新台幣（下同）800 元之代價，將中國信託
    商業銀行三民分行帳號：000000000000號，戶名：乙○○之
    帳戶存摺、提款卡及密碼出售予辛○○。丁○○於91年8 月
    間，經由乙○○之介紹，知悉辛○○從事收購金融機構帳戶
    存摺、提款卡及密碼之行為，認有利可圖，乃基於幫助辛○○實施詐欺之不確定故意，於同年月14日，與辛○○及乙○○至高雄市左營區○○○路第一銀行左營分行申辦帳號：00
    000000000 號，戶名：丁○○之帳戶；並於同年月23日，與
    辛○○及乙○○一同至中國信託商業銀行高雄分行申辦帳號
    ：000000000000號，戶名：丁○○之帳戶。申辦完成後即將
    該帳戶存摺、提款卡及密碼交付予辛○○，約定待辛○○利
    用上開帳戶獲利後，再交付丁○○其應得之代價。辛○○明
    知其並無如附表一所示之商品可供賣出，竟基於意圖為自己
    不法所有之概括犯意，先後在如附表一所示之高雄市區○路
    咖啡店內以店內之電腦連結網際網路，在雅虎國際資訊股份
    有限公司【設臺北市中正區○○○路○ 段100 號12樓，該公
    司業務已與開曼群島商奇摩站股份有限公司（或臺灣奇摩站
    股份有限公司，公司地址同雅虎國際資訊股份有限公司）合
    併，下稱奇摩公司】所管理之「YAHOO!奇摩」網站（網址為
    http://tw.yahoo. com），以向奇摩公司註冊申請使用該網
    站提供之如附表一所示之「lauuowtf」等之免費帳號及電子
    郵件信箱「lauuowtf@yahoo.com.tw ，各於如附表一所示之
    時間，連續在如附表一所示網址http://tw.bid.yahoo.co
    m/tw/auction /（下稱奇摩拍賣網）等拍賣網站，佯以公開
    競標方式拍賣商品，並謊稱得標後須先付款再交貨，致買家
    癸○○、李蓁容、陳育賢、丑○○、己○○等人陷於錯誤，
    先後上網競標而得標，並依辛○○回覆之電子郵件或電話簡
    訊指示，各於如附表一所示時間，將如附表一所示之商品價
    金匯入如附表一所示之辛○○在不詳時間、地點取得之誠泰
    商業銀行帳號：00000000 0000000號，戶名：吳文財等帳戶
    後，辛○○再將買家所匯入之款項轉入乙○○、丁○○所交
    付之前開帳戶，以及其女友甲○○所有中國信託商業銀行帳
    號：0000000000號，戶名：王雅棻帳戶後，提領得款，供己
    花用。嗣上開買家久候仍未收到標得之商品，經撥打辛○○
    於拍賣網頁所留之行動電話查詢，發現電話關機無法聯絡到
    辛○○，始知受騙。
二、案經台南縣警察局、高雄市政府警察局左營分局報告臺灣高
    雄地方法院檢察署檢察官偵查起訴。
    理  由
一、本件被告辛○○、丁○○及乙○○所犯均為死刑、無期徒刑
    、最輕本刑為3 年以上有期徒刑以外之罪，渠等就被訴事實
    為有罪之陳述，經合議庭告知簡式審判程序之旨，並聽取當
    事人之意見後，合議庭裁定進行簡式審判程序，合先敘明。
二、上揭事實，業據被告辛○○、丁○○及乙○○於本院審理時
    均坦承不諱，核與被害人癸○○、李蓁容、陳育賢、丑○○
    、己○○陳述遭詐騙之經過情節相符，並有如附表二所示之
    文書證據可資佐證。足認被告3 人任意性自白與事實相符，
    事證明確，渠等犯行足堪認定，應依法論科。
三、核被告辛○○所為，係犯刑法第339條第1項之詐欺取財罪。
    被告丁○○、乙○○提供渠等所有之帳戶存摺、金融卡及密
    碼予被告辛○○詐欺取財匯款使用，其雖未參與詐欺取財之
    行為，然顯係以幫助之意思，參與詐欺取財構成要件以外之
    行為，為幫助犯，是核其所為，均係犯刑法第30條第1 項、
    第339 條第1 項之幫助詐欺取財罪，並酌依刑法第30條第2
    項之規定，按正犯之刑減輕之。被告辛○○先後多次詐欺取
    財犯行，時間緊接，方法相同，觸犯構成要件相同之罪，顯
    係基於概括犯意為之，為連續犯，依刑法第56條規定，以一
    罪論，並加重其刑。爰審酌被告辛○○利用網路拍賣之管道
    詐騙他人，詐得款項雖均屬20,000元以下之金額，尚非鉅額
    ，惟其破壞以信任為基礎之網路市場之交易安全，危害不輕
    ，並衡之其犯後均矢口否認犯行，至本院審理終結前始坦承
    犯行等情；被告丁○○、乙○○提供金融帳戶幫助詐欺，助
    長詐騙犯罪之風氣，致被害人受騙而匯款轉帳，紊亂社會正
    常交易秩序，亦有損及社會互信，並增加執法人員追查被告
    之困難度，以及被告丁○○未曾受有期徒刑以上之宣告，被
    告乙○○曾因竊盜案件，經法院判處拘役30日，緩刑2 年，
    緩刑期滿未經撤銷，該刑之宣告失其效力，均有臺灣高等法
    院被告前案紀錄表在卷可稽，被告丁○○所提供之帳戶雖多
    次經被告利用供被害人匯款，然因被告丁○○及乙○○所為
    犯罪情節均為提供帳戶供被告遂行詐欺犯行所用，危害程度
    不因正犯之行為而有差異，另被告丁○○雖有輕度智障，然
    其於本院審理時不論是以被告身份或以證人身份均能流利應
    答，尚無顯低於一般人辨別是非之能力等一切情狀，分別量
    處如主文所示之刑，並就被告丁○○、乙○○處刑部分，均
    諭知易科罰金之折算標準。扣案之安全帽1 頂、便條紙1張
    及中國信託商業銀行存摺影本及記事本1 本，被告雖坦承係
    其所有且供本件犯罪所用，惟客觀上難認與本件犯罪具有關
    連性，爰均不另為沒收之諭知，附此敘明。
四、臺灣高雄地方法院檢察署93年度偵字第25050 號、93年度偵
    緝字第2449號移送併辦部分：
    (1)被告對被害人子○○、戊○○施用詐術，使子○○及戊○○均陷於錯誤而交付財物等事實。經查：被告對子○○詐
      欺部分之犯罪時間與起訴連續詐欺部分，間隔約有4 月，
      且該次詐欺犯行所用之金融機構帳戶以與起訴部分有別；
      另被害人戊○○受詐騙部分，被告係在樂多市場拍賣網站
      上刊登拍賣訊息，與起訴部分利用奇摩網站不同，且提供
      被害人匯款之帳戶係一虛擬帳戶，被告並輾轉利用多數虛
      擬帳戶將被害人匯款匯入被告及其女友之實體帳戶，犯罪
      手法亦有不同，尚難認併案此部分詐欺犯行，與起訴事實
      有連續犯之裁判上一罪關係。
    (2)被告冒吳中威等人名義向奇摩公司申請會員帳戶及信箱使
      用，並利用蓮花國際資訊股份有限公司（下稱蓮花資訊公
      司所管理之安達網網站內部程式之漏洞以其所冒名申請之
      ，向蓮花資訊公司公司佯稱購物並請求付款，致蓮花公司
      陷於錯誤而撥付款項，因認被告涉有偽造文書及詐欺罪嫌
      。此部分犯行，雖經被告坦承犯行，且有蓮花公司提供之
      金流資料可資佐證，然因此部分詐欺犯行與前述詐欺犯行
      ，方法不同，且據證人壬○○證稱：蓮花公司安達網之程
      式上漏洞，該公司本身亦未察覺，其不知被告如何發現該
      程式上漏洞等語。足認被告係偶然發現蓮花公司安達網程
      式漏洞後對蓮花公司詐得金錢，應係另行起意，且偽造文
      書部分與起訴事實亦難任有牽連關係，是此部分併辦事實
      ，自難認與起訴部分有裁判上一罪關係。
    (3)檢察官併案僅有促請法院注意有無審判不可分之適用為目
      的，併案部分既無法確定與起訴事實有裁判上一罪關係，
      本院不得併予審理，此部分應退由檢察官另為妥適之處理
      ，附此敘明。
據上論斷，應依刑事訴訟法第273 條之1 第1 項、第299 條第1
項前段，刑法第30條第2 項、第339 條第1 項、第41條第1 項前
段，罰金罰鍰提高標準條例第1 條前段、第2 條，判決如主文。
本案經檢察官庚○○到庭執行職務。
中    華    民    國    95    年    4     月    6     日
                  刑事第一庭    審判長法  官  陳明富
                                      法  官  方百正
                                      法  官  陳宛榆
以上正本證明與原本無異。
如不服本判決，應於判決送達後10日內，向本院提出上訴狀。
中    華    民    國    95    年    4     月    7     日
                                      書記官  劉企萍
附錄本判決論罪法條
中華民國刑法第30條
幫助他人犯罪者，為從犯。雖他人不知幫助之情者，亦同。
從犯之處罰，得按正犯之刑減輕之。
中華民國刑法第339條
意圖為自己或第三人不法之所有，以詐術使人將本人或第三人之
物交付者，處5 年以下有期徒刑、拘役或科或併科1 千元以下罰
金。
以前項方法得財產上不法之利益或使第三人得之者，亦同。
前二項之未遂犯罰之。
附表一：
┌──┬─────────────┬───┬─────┐
│編號│詐騙手法                  │被害人│遭詐騙金額│
├──┼─────────────┼───┼─────┤
│ 一 │92年2 月27日，在高雄市中正│癸○○│於92年2 月│
│    │二路173 號日見小野社網路咖│      │27日自高雄│
│    │啡店上網以lauuowft帳號刊登│      │銀行帳號：│
│    │販售INX19 吋液晶螢幕廣告（│      │0000000000│
│    │網址為http：// tw.page.bid│      │，戶名：蔡│
│    │.yahoo.com//0000000000），│      │祈良帳戶匯│
│    │致癸○○投標購得；辛○○乃│      │款16100 元│
│    │以0000000000號行動電話簡訊│      │。        │
│    │通知癸○○得標，並請其將得│      │          │
│    │標價新台幣16100 元匯入誠泰│      │          │
│    │銀行帳戶：0000000000000 號│      │          │
│    │，戶名：吳文財，致癸○○陷│      │          │
│    │於錯誤而匯款。            │      │          │
├──┼─────────────┼───┼─────┤
│ 二 │92年4 月1 日，在高雄市六合│李蓁容│於92年4 月│
│    │二路118 號之1 港都網咖店內│      │4 日12時6 │
│    │上網以帳號：nba4024 刊登販│      │分許，自第│
│    │售三星牌T108號手機（網址為│      │一銀行帳號│
│    │http：//tw.page.bid.yaho o│      │：00000000│
│    │.com/tw/auction/000000000 │      │110414號，│
│    │0） ，致李蓁容投標購得；劉│      │戶名：李蓁│
│    │俊宏乃以0000000000號行動電│      │容帳戶匯款│
│    │話簡訊通知李蓁容得標，並請│      │3300元。  │
│    │其將得標價3300元匯入復華銀│      │          │
│    │行帳號：000000000000000000│      │          │
│    │ 號，戶名：吳文財帳戶，李 │      │          │
│    │蓁容因而陷於錯誤而依約匯款│      │          │
│    │。                        │      │          │
├──┼─────────────┼───┼─────┤
│ 三 │92年6月19日6時許，在高雄市│丙○○│於92年6 月│
│    │中正二路173號日見小野社網 │      │20日自復華│
│    │路咖啡店上網，在雅虎奇摩網│      │銀行帳號：│
│    │站上以帳號：taix110119刊登│      │0000000000│
│    │販售TEXK數位相機之訊息，致│      │ 500號，戶│
│    │陳育賢投標購得；辛○○乃通│      │名：丙○○│
│    │知陳育賢得標，並請其將得標│      │，匯款3250│
│    │價3250匯入丁○○所有之第一│      │元。      │
│    │銀行帳號：00000000000 號，│      │          │
│    │戶名丁○○帳戶，陳育賢因而│      │          │
│    │陷於錯誤而依約匯款。      │      │          │
│    │                          │      │          │
├──┼─────────────┼───┼─────┤
│ 四 │92年8 月4 日14時許，在高雄│丑○○│於92年8 月│
│    │市○○○路173 號日見小野社│      │5 日自第一│
│    │網路咖啡店登入eBay拍賣網站│      │銀行自動付│
│    │，以帳號：nahuok刊登販售數│      │款機匯款16│
│    │位相機之訊息，致丑○○投標│      │500元。   │
│    │購得；辛○○並冒名為「蔡耀│      │          │
│    │輝」，以0000000000號行動電│      │          │
│    │話簡訊通知丑○○得標，並請│      │          │
│    │其將得標價16500 元匯入黃琮│      │          │
│    │翔前揭第一銀行帳戶，丑○○│      │          │
│    │因而陷於錯誤而依約匯款。  │      │          │
├──┼─────────────┼───┼─────┤
│ 五 │92年8月15日10時許，在高雄 │己○○│於92年8 月│
│    │市○○○路173號日見小野社 │      │15日自台新│
│    │網路咖啡店上網，在雅虎奇摩│      │國際商業銀│
│    │網站上以帳號：kokoqqqq刊登│      │行自動付款│
│    │販售nokia6100 型手機之訊息│      │機匯款7700│
│    │，致己○○投標購得；辛○○│      │元。      │
│    │乃通知己○○得標，並請其將│      │          │
│    │得標價7700元匯入丁○○所有│      │          │
│    │之前揭第一銀行帳戶，己○○│      │          │
│    │因而陷於錯誤而依約匯款。  │      │          │
└──┴─────────────┴───┴─────┘
附表二：
┌──┬───────────────────────┐
│編號│證  據  名  稱                                │
├──┼───────────────────────┤
│1   │奇摩會員帳號lauuowtf 登入IP及使用服務記錄。   │
├──┼───────────────────────┤
│2   │http://tw.bid.yahoo.com/tw/auction/00000000000│
│    │網頁畫面。                                    │
├──┼───────────────────────┤
│3   │被害人李蓁容與被告往來EMAIL內容。             │
├──┼───────────────────────┤
│4   │中國農民銀行自動櫃員機交易明細表。            │
├──┼───────────────────────┤
│5   │奇摩會員帳號nba4024 登入IP及使用服務記錄。    │
├──┼───────────────────────┤
│6   │中國信託商業銀行存摺影本暨交易明細。          │
├──┼───────────────────────┤
│7   │中華電信用戶資料。                            │
├──┼───────────────────────┤
│8   │誠泰商業銀行帳號：000000000000號，戶名：吳文財│
│    │帳戶開戶資料及資金往來明細。                  │
├──┼───────────────────────┤
│9   │復華銀行帳號：0000000000000 號，戶名：吳文財帳│
│    │戶提存資料。                                  │
├──┼───────────────────────┤
│10  │中國信託商業銀行帳號：000000000000號，戶名：梁│
│    │義忠帳戶開戶資料及資金往來明細。              │
├──┼───────────────────────┤
│11  │中國信託商業銀行帳號：000000000061號，戶名：王│
│    │雅棻（改名為：甲○○）帳戶開戶資料及資金往來明│
│    │細。                                          │
├──┼───────────────────────┤
│12  │中國信託商業銀行帳號：00000000000 號，戶名：黃│
│    │琮翔帳戶開戶資料及資金往來明細。              │
├──┼───────────────────────┤
│13  │丙○○匯款之復華銀行存摺存款對帳單。          │
├──┼───────────────────────┤
│14  │第一商業銀行自動付款機交易明細表。            │
├──┼───────────────────────┤
│15  │台新商業銀行自動付款機客戶交易明細單。        │
├──┼───────────────────────┤
│16  │丙○○奇摩拍賣得標網頁。                      │
├──┼───────────────────────┤
│17  │丑○○得標eBay得標通知信。                    │
├──┼───────────────────────┤
│18  │奇摩會員帳號taix110119帳號登入時間及IP位置資料│
│    │。                                            │
├──┼───────────────────────┤
│19  │eBay帳號nahuok會員基本資料及註冊IP位置。      │
├──┼───────────────────────┤
│20  │奇摩會員帳號kokoqqqq帳號登入時間及IP位置資料。│
├──┼───────────────────────┤
│21  │奇摩拍賣網址http：//tw.page.bid.yaho o.com/tw/│
│    │auction/0000000000，網頁畫面及李蓁容與被告往來│
│    │EMAIL。                                       │
└──┴───────────────────────┘


司法院資訊處製作；財團法人民間司法改革基金會備份。
